---
title: "Questão 6"
author: "Daniel Henrique Barboza e André Possati"
output: pdf_document
---

```{r setup, include=FALSE}
knitr::opts_chunk$set(echo = TRUE)
knitr::opts_chunk$set(cache = TRUE)
library(knitr)
```

Seja $X_j \sim LogNorm(\mu, \sigma^2)$, estamos interessados na estatística $G_i = \frac{1}{n^2 \mu} \sum_{i=1}^n (2i - n - 1)x_{(i)}$.

Como a estatística de interesse é $G$, iremps gerar uma amostra de tamanho $100$ da mesma e então utilizar o Teorema do Limite Central (TLC) para criar o intervalo de confiança.
$$\frac{\bar{G} - E(G)}{\sqrt{var(\bar{G})}} \sim N(0, 1)$$

Para um nível de confiança de 95%, temos o seguinte intervalo de confiança para $E(G)$:

$$\Rightarrow IC(E(G), 0.95) = \bigg[\bar{G} - 1.96*\sqrt{var(\bar{G})}, \bar{G} + 1.96*\sqrt{var(\bar{G})}\bigg]$$

Vamos gerar $1000$ intervalos de confiança para G. Portanto, devemos seguir o seguinte procedimento:

```{r}
# Para k = 1, 2, ..., 1000
## Para i = 1, 2, ..., 100
### Gerar uma amostra de tamanho n de X
### Calcular G_i
## Calcular Gbarra e S(G)
## Calcular o intervalo de confiança assintótico
## Verificar se a média real está dentro do intervalo
```

Ao final, a taxa de cobertura será dada pela média dos intervalos que cobriram o real valor.

O valor real de $E(G)$ é dado por:

$$E(G) = erf(\sigma/2)$$

em que $erf(x) = \int_{-x}^x e^{-x^2} dx = 2\phi(\sqrt{2}x) - 1$, para $\phi(x)$ função de distribuição acumulada da normal padrão.

As seguintes funções são utilizadas como auxiliares para o algoritmo acima:

```{r}
# Define a função G
G <- function(x)
{ x = sort(x)
  n = length(x)
  aux = sum((2*(1:n) - n - 1)*x)
  aux = aux/(mean(x)*n^2)
  
  return(aux)
}

# função que gera uma amostra de tamanho k de G para amostra de tamanho n da variável aleatória
# o parâmetro fr é a função utilizada para gerar a amostra aleatória
rG <- function(k, n, fr)
{ replicate(k, G(fr(n)))
}

IC <- function(x, alpha)
{ return(mean(x) + c(-1,1)*qnorm(1-(1-alpha)/2)*sd(x)/sqrt(length(x)))
}
```

O código abaixo calcula a cobertura cobertura do intervalo de confiança para diferentes tamanhos amostrais (amostras de X) e variâncias. Foram gerados 1000 intervalos de confiança criados com 100 valores para a estatística $G$ cada.

```{r}
set.seed(1)
n = c(10,100,1000) # tamanho da amostra da variável aleatória
ng = 100 # tamanho da amostra de g
ns = 1000 # numero de simulações (amostras de g que serão geradas)

# parâmetros da distribuição lognormal
sd = c(0.01, 0.1, 0.5, 1, 5)

# variável que armazena os resultados
tabelaIC <- data.frame(matrix(0, length(n)*length(sd), 2))
colnames(tabelaIC) <- c('Cobertura', 'Tamanho Médio')

row = 1
for(i in n)
{ for(j in sd)
  { muReal = 2*pnorm(sqrt(2)*j/2,0,1)-1 # valor real da média
    fr <- function(x) rlnorm(x,0,j)
    coberturaIC <- tamanhoIC <- rep(0, ns)

    for(k in 1:ns) # gera ns amostras de G
    { g <- rG(ng, i, fr) # gera a amostra
      
      icAux <- IC(g, 0.95) # calcula o IC assintótico pra amostra
      # verifica se cobre o parâmetro
      tamanhoIC[k] = icAux[2] - icAux[1]
      cond1 = (muReal >= icAux[1])
      cond2 = (muReal <= icAux[2])
      # se está dentro do intervalo, muda o valor de coberturaIC[k] para 1
      if(cond1*cond2) coberturaIC[k] = 1
    }
    tabelaIC[row,1] = mean(coberturaIC)
    tabelaIC[row,2] = mean(tamanhoIC)
    rownames(tabelaIC)[row] = paste0('n',i,'sd',j)
    row = row + 1
  }
}
```

\newpage

As tabelas 1, 2 e 3 apresentam os resultados obtidos para a cobertura do intervalo de confiançã de $E(G)$ para os tamanhos amostrais 10, 100 e 1000, respectivamente.

Percebe-se que a taxa de cobertura do intervalo de confiança aumenta consideravelmente conforme aumentamos o tamanho amostral de $X$.
Também é perceptível do efeito do desvio padrão de $X$ na cobertura. Possivelmente, o efeito deve-se ao fato de que, quando $sigma$ aumenta, é mais comum a ocorrência de valores extremos de X, além de que a variância da lognormal atinge valores extremamente altos, o que faz o índice de Gini ter pouca variação.

```{r, echo = F}
tabela10 = tabelaIC[1:5,]
tabela100 = tabelaIC[6:10,]
tabela1000 = tabelaIC[11:15,]
rownames(tabela10) = rownames(tabela100) = rownames(tabela1000) = paste0('Desvio Padrão ', sd)
kable(tabela10, digits = 3, caption = 'Taxa de cobertura e tamanho medio do IC de 95% para n = 10.')
kable(tabela100, digits = 3, caption = 'Taxa de cobertura e tamanho medio do IC de 95% para n = 100.')
kable(tabela1000, digits = 3, caption = 'Taxa de cobertura e tamanho medio do IC de 95% para n = 1000.')
```

