---
title: "Exercício 8"
author: "Cindy & Katherine "
date: "8 de abril de 2017"
output: html_document
---

```{r setup, include=FALSE}
knitr::opts_chunk$set(echo = TRUE)
```

Gostaríamos de estimar 

\[\Phi(x)=P(X\leq x)=\int_{-\infty}^x \dfrac{1}{\sqrt{2\pi}}\exp(-t^2/2) dt,\]

Pela simetría da distribuição normal padrão essa estimação se reduce a estimar para $x>0$

\[\begin{equation} 
\theta=\int_0^x \dfrac{1}{\sqrt{2\pi}}\exp(-t^2/2) dt,
\end{equation}\]

vamos obter duas estimativas de $\theta$,  a primeira usando uma a.a. de uniformes em (0,1) e outra gerando uniformes em $(0,x).$, para um valor de $x>0.$ previamente fixado. Finalmente para obtermos as estimativas para $\Phi(x)$ usamos

$$\widehat{\Phi(x)}=\hat{\theta}+0.5,$$
a implementação do algoritmo usando estimação por Monte Carlo é apresentado a continuação, para o valor $x=1.5$. 



```{r}
#usando uniformes (0,1)

m <-100;
n <-20
x <-1.5
alpha=0.05
cdf <- replicate(m, {
  u <-runif(n)
  g<-(x*exp((-(u*x)^2)/2))/sqrt(2*pi)
  mean(g)+0.5})
media1 <- mean(cdf);
v1<- var(cdf);
ic<-round(media1 + c(-1,1) * qnorm(1-alpha/2,mean=0,sd=1) * sqrt(v1/m), 4)
print(media1)
print(v1)
print(ic)


```


```{r}
#Usando uniformes (0,x)

x <- 1.5
n <-1000
m <-100;
alpha=0.05
cdf <- replicate(m, {
  u <-runif(n, 0, x)
  g<-(exp((-(u)^2)/2))/sqrt(2*pi)
  x*(mean(g))+0.5})
media2 <- mean(cdf);
v2<- var(cdf);
ic<-round(media2 + c(-1,1) * qnorm(1-alpha/2,mean=0,sd=1) *sqrt(v2/m), 4)
print(media1)
print(v1)
print(ic)
```



