---
title: "Questão 1"
author: 
date: "5 de abril de 2017"
output: pdf_document
fig_caption: no
---

```{r setup, include=FALSE}
knitr::opts_chunk$set(echo = TRUE)
```




Questão 1 - A distribuição de Pareto ($\alpha,\beta$) tem a seguinte distribuição



$$ F(x) = 1-(\beta /x)^\alpha $$

Expressão na qual x >=b, a>0. Apresente um algorítimo para geração de variáveis aleatórias para esta distribuição. Usando R, simule uma amostra para Pareto(2,2). Apresente o histograma da amostra combinado com a densidade teórica da mesma para comparação.



$\bold{Resposta:}$


O algorítimo para geração de variáveis aleatórias para esta distribuição se baseia na geração de variáveis aleatórias pelo método da inversão.

Segundo o teorema da Probabilidade da Transformação Integral (Rizzo,2008), se X é uma variável aleatória continua com distribuição $F_x (x)$, então U = $F_x (x)$ ~ U (0,1).

Assim, 

$$F_x^{-1}(u)= inf [x : F_x (x)=u] , 0<u<1.$$


Calculando a inversa de F(x), temos que $F_x^{-1}(u)$ é descrita por:

$$x =b/(1-u)^{1/a}$$ 


O algorítimo para geração de um conjunto de valores aleatórios uniformes, então,

```{r}



func.inver <- function(a,b,Nsimu = 1e6){
# Difine intervalos (a,b) e gera Nsimu variáveis

  # Gerar Nsimu uniformes (a,b)
  u <-runif(Nsimu)  

  # Gerar Nsimu variáveis aleatórias pela inversão
  gx = b/((1-u)^(1/a))
  
  return(gx)
  
}

```

A partir desta função, gerou-se um número grande variáveis aleatórias (u), e substituiu-se na função inversa:

```{r}

set.seed(42017)
X = func.inver(2,2)

```


O histograma desta função, com os parâmetros dados, temos:

```{r}
hist(X)
```

Como a Pareto é uma distribuição para valores extremos, visualizações de toda a amostra gerada por um histograma não é muito informativa, pois a maior observação chega a ter valor `r max(X)`. Teoricamente, quando `x = 20`, temos que $F(20) = 0.99$. De fato, nas `1e6` variáveis geradas, `r as.numeric(table(X>20)[2]/1e6)*100`% são maiores que $20$.
Assim, vamos representar o histograma até o valor `x=20` para que possamos ter uma melhor visualização dos dados.

Em seguida, define-se a densidade de Pareto

```{r}
  # Densidade da Pareto(2,2)
  dpareto=function(x, a=2, b=2) a*b^a/x^(a+1)

```


Por fim, comparando-se o histograma das duas distribuições, a teórica e a estimada, temos:


```{r}
# Histograma das variáveis geradas
hist(subset(X, X <= 20)) 
# Curva da distribuição teórica da Pareto(2,2)
lines(2:20, dpareto(2:20)*1e6, col = "red")
```











  