---
title: "Questão 4 - 1 Lista"
author: "Pedro e Ricardo"
date: "8 de abril de 2017"
output: pdf_document
---

```{r setup, include=FALSE}
knitr::opts_chunk$set(echo = TRUE)
```

**4) Seja $X$ uma variável aleatória não-negativa com $\mu = E(X) < \infty$. Para uma amostra aleatória $x_1, x_2, \ldots, _n$ da distribuição X, a razão de gini é: **

$$G = \dfrac{1}{2n^2}\sum_{j=1}^{n}\sum_{i =1}^{n}|x_i - x_j|.$$

**Esta quantidade é utilizada em Economia para medir a desigualdade na distribuição de renda. Observe  também que $G$ pode ser reescrito como função das estatísticas de ordem:**

$$G = \dfrac{1}{n^2\mu}\sum_{i=1}^{n}(2i - n -1)x_{(i)}.$$

**Se a média é desconhecida, considere $\hat G$ como a estatística $G$, na qual subistitui-se $\mu$ por $\bar X$. Estime por simulação a média, a mediana e os decis(quantis 0,10,...,80,90,100) de $\hat G$, quanto $X$ tem: **


\begin{itemize}
\item[a.] Distribuição lognormal;
\item[b.] Distribuição Uniforme;
\item[c.] Distribuição Bernoulli(0,1).
\end{itemize}

**Escolha os parâmetros das distribuições log-normal e uniforme conforme achar adequado.**


## Resposta
Nosso interesse é estimar $\mu = E(X)$ através de simulação considerando $3$ distribuições como referência:

\begin{itemize}
\item[a.] $X \sim lognormal(0,1)$;
\item[b.] $X \sim Uniforme(0,1)$;
\item[c.] $X \sim Binomial(1,0,1)$.
\end{itemize}

O algoritmo é o seguinte:
\begin{itemize}
\item[1] Gerar $10^6$ valores da distribuição;
\item[2] Ordena estes valores;
\item[3] Substitui os valores ordenados na função $G$.
\item[4] Calcula-se a média;
\item[5] Repete este processo $n$ vezes;
\item[6] Calcula-se a média das médias.
\end{itemize}


 Seja a função gini abaixo com parâmetros n e dist, em que dist corresponde a qual função de refêrencia será usada, 1= logNormal, 2=Uniforme e 3=Binomial.
```{r, include = TRUE}

gini=function(n,dist){
  if ((dist< 1) | (dist >3)) stop("Valor interios deve estar entre 1 e 3!")
  {gi=vector("numeric", n);
  if(dist==1){
    u=sort(rlnorm(n,0,1));
    xb=mean(u);
  } else 
    {if (dist==2){
      u=sort(runif(n,0,1))
      xb=mean(u)  
    }else 
      {if (dist==3){
        u=sort(rbinom(n,1,0.1))
        xb=mean(u)  
      }}}} 
  ki=0;
  for(i in 1:n){
    ki = ki + (2*i-n-1)*u[i];
  }
  return(ki/(n^2*xb))
}
```

Dado a função acima, podemos agora calcula a estimativa da média, mediana e os decis(quantis 0,10,...,80,90,100) de $\hat G$. 

\begin{itemize}
\item Seja $X \sim Lognormal(0,1)$
\end{itemize}

A estimativa da média de $G$ vai ser dado por $E(X) = `r mean(replicate(1000, gini(10000,1)))`$. A estimativa da mediada é igual a `r median(replicate(1000,gini(10000,1)))` e os quantis são dados por:

```{r, include= TRUE}
decis <- matrix(round(quantile(replicate(1000, gini(1000,1)),seq(0,1,0.1)), 2), ncol = 11 )
colnames(decis) = c("  0%"  , "10%"   ,"20%",   "30%",   "40%",   "50%",
                    "60%",   "70%",   "80%", "90%",  "100%" )
rownames(decis) = c("Estimativas")
decis
```


\begin{itemize}
\item Seja $X \sim Uniforme(0,1)$
\end{itemize}

A estimativa da média de $G$ vai ser dado por $E(X) = `r mean(replicate(1000, gini(10000,2)))`$. A estimativa da mediada é igual a `r median(replicate(1000,gini(10000,2)))` e os quantis são dados por:

```{r, include= TRUE}
decis <- matrix(round(quantile(replicate(1000, gini(1000,2)),seq(0,1,0.1)), 2), ncol = 11 )
colnames(decis) = c("  0%"  , "10%"   ,"20%",   "30%",   "40%",   "50%", 
                    "60%",   "70%",   "80%", "90%",  "100%" )
rownames(decis) = c("Estimativas")
decis
```

\begin{itemize}
\item Seja $X \sim Binomial(1,0.1)$
\end{itemize}

A estimativa da média de $G$ vai ser dado por $E(X) = `r mean(replicate(1000, gini(10000,3)))`$. A estimativa da mediada é igual a `r median(replicate(1000,gini(10000,3)))` e os quantis são dados por:

```{r, include= TRUE}
decis <- matrix(round(quantile(replicate(1000, gini(10000,3)),seq(0,1,0.1)), 2), ncol = 11 )
colnames(decis) = c("  0%"  , "10%"   ,"20%",   "30%",   "40%",   "50%",
                    "60%",   "70%",   "80%", "90%",  "100%" )
rownames(decis) = c("Estimativas")
decis
```
