---
title: "Exercicio 4"
author: "Ricardo de Faria Souza"
date: "8 de abril de 2017"
output: html_document
---

```{r setup, include=FALSE}
knitr::opts_chunk$set(echo = TRUE)
```

# Resolução do Algoritmo

* Elaborração do algoritimo para a Razão de gini;
* Estimar $\mu$ por simulação e obtendo $\bar{X}$ de cada amostra gerada das dist. $logN(0,1), U(0,1) e Bin(1,0.5)$; 
* Gerar $10^6$ variáveis da distribuicões citadas acima e ordena-las em ordem crescente;
* Cada distribuição recebeu um índice que identifica qual esta sendo usada na fução: 1= logNormal, 2=Uniforme e 3=Binomial, para que a função escolha a função desejada;


```{r estimador}
gini=function(n,dist){
  if ((dist< 1) | (dist >3)) stop("Valor interios deve estar entre 1 e 3!")
  {gi=vector("numeric", n);
  if(dist==1){
    u=sort(rlnorm(n,0,1));
    xb=mean(u);
  } else 
    {if (dist==2){
      u=sort(runif(n,0,1))
      xb=mean(u)  
    }else 
      {if (dist==3){
        u=sort(rbinom(n,1,0.1))
        xb=mean(u)  
      }}}} 
  ki=0;
  for(i in 1:n){
    ki = ki + (2*i-n-1)*u[i];
  }
  return(ki/(n^2*xb))
}
```
* As estimativas da quantidade de Gini para cada distribuição da variável aleatória são:

```{r gini}
gin1=replicate(100, gini(1000,1)) #Lognormal
gin2=replicate(100, gini(1000,2)) #Uniforme
gin3=replicate(100, gini(1000,3)) #Binomial
```

* A estimativa da média, mediana e os decis da estatística de G gini para a amostra aleatória $x_{1},...,x_{n}$ da variável $X$ ultilizando as distribuiçoes é da seguinte forma:


```{r estimativas}
xbar1=mean(gin1) 
xbar2=mean(gin2) 
xbar3=mean(gin3) 
md1=median(gin1)
md2=median(gin2)
md3=median(gin3)
qt1=quantile(gin1,seq(0,1,0.1))
qt2=quantile(gin2,seq(0,1,0.1))
qt3=quantile(gin3,seq(0,1,0.1))
```


$\textit{"A vida e feita de oportunidades, e o mais importante talvez nao seja saber somente aproveita-las mas tambem cria-las...."}$
