---
title: "Questão 9"
output: html_document
---

```{r setup, include=FALSE}
knitr::opts_chunk$set(echo = TRUE)
```

## Exercício 9

Use o Método de Variáveis Antitéticas para estimar

$$\int_{0}^{1} \frac{e^{-x}} {1+x^2} dx$$

e determine o percentual de redução de variância quando compara-se este resultado àquele sem a técnica de redução de variância.

**Solução:**
Queremos estimar 
$$\theta= E\Big[\frac{e^{-U}} {1+U^2}\Big] = \int_{0}^{1} \frac{e^{-u}} {1+u^2} du$$
expressão na qual $U \sim (0,1)$.

Se $m$ replicatas de Monte Carlo são necessárias, então:

1. Gere $u_1,…,u_{m/2} \sim U(0,1)$

```{r}
m = 1e6
U = runif(m/2)
```

2. Gere $Y_i=\frac{e^{-u}} {1+u^2}$

3. Gere  $W_i=\frac{e^{-(1-u)}} {1+(1-u)^2}$

4. Retornar $\widehat{\theta}=\frac{2}{m}\sum_{i=1}^{m/2} (\frac{Y_i+W_i}{2})$.

```{r}
theta.estimado <- function(U){

  y =exp(-U)/(1+U^2)
  w =exp(U-1)/(1+(1-U)^2)
  return(mean((y+w)/2))
}

theta.estimado(U)
```
Assim encontramos a estimativa de `r theta.estimado(U)` para $\theta$.

Para comparar o estimador encontado com aquele sem a técnica de redução de variância replicamos 1000 vezes a simulação e calculamos a variância amostral para cada estimador.

```{r}
theta.sem.red <- function(U){
  fx =exp(-U)/(1+U^2)
  return(mean(fx))
}
mc1 = replicate(1000, theta.sem.red(runif(1000)))
mc2 = replicate(1000, theta.estimado(runif(1000)))

```

Seja $\widehat{\theta}_1$ o estimador encontrado sem a técnica de redução de variância e $\widehat{\theta}_2$ o estimador com redução de variância, encontramos que $SD(\widehat{\theta}_1)$=`r round(sd(mc1),5)` e $SD(\widehat{\theta}_2)$=`r round(sd(mc2),5)`.

Se temos 2 estimadores, $θ_1$ e  $θ_2$, e $V(θ_2)<V(θ_1)$, então o percentual de redução de variância é:

$$ 100 (\frac{V(\widehat{\theta}_1)-V(\widehat{\theta}_2)} {V(\widehat{\theta}_1)})\%$$

Portanto, temos que o percentual de redução de variância será de `r round(100*(var(mc1)-var(mc2))/var(mc1), 2)`% :

```{r}
round(100*(var(mc1)-var(mc2))/var(mc1), 2)
```


