---
title: "Questão 7"
author: "Elainy e heidi "
date: "8 de abril de 2017"
output: html_document
---

  
```{r setup, include=FALSE}
knitr::opts_chunk$set(echo = TRUE)
```

**Questão 7.** Determinar uma estimativa de Monte Carlo para:

$$\int_{0}^{\pi/3}\sin (t) dt$$


e comparar a estimativa com o valor exato da integral.


**Solução:**

Primeiramente vamos fazer uma tranformação de variáveis, de modo que o novo intervalo de integração seja (0,1)


$$ y = \frac{t-0}{\frac{\pi}{3}-0} = \frac{3t}{\pi}  \\ dy= \frac{3}{\pi} dt$$

Dessa forma, temos que


$$ \int_{0}^{\pi/3}\sin (t) dt = \frac{\pi}{3}\int_{0}^{1}\sin (\frac{y\pi}{3}) dy $$

O que vamos fazer agora é

- Gerar $y_{i}$ com distribuição U[0,1];
- Obter $g(y_{i})= sin(\frac{y_{i}\pi}{3})$;
- Obter a estimativa da integral: $\hat{\theta}=\frac{\pi}{3}g(\bar{y})$;
- Calcular o valor exato da integral.


```{r,}

n <- 1e7
y <- runif(n, 0, 1) #gerando U[0,1]
gx <- sin(y*(pi/3)) #aplicando na função
gb <- mean(gx) # calculando a média
theta <- gb*(pi/3) #estimativa da integral pelo método de Monte Carlo
theta

valor_exato  <- (-cos(pi/3)+cos(0)) #Valor exato da integral
valor_exato

```


