---
title: "Questão 2"
author: "Fabiana/Telma"
date: "April 8, 2017"
output: pdf_document
---

Questão 2:

Geramos amostras de uma distribuição de interesse a partir da geração de de uma distribuição conhecida e então, rejeitando um subconjunto gerado. O mecanismo de rejeição é construído de forma que, a amostra que será aceita segue a distribuição de interesse.
Queremos gerar valores aleatórios de uma densidade de probabilidade f definida em um algum conjunto X.
 Seja g uma densidade em X a partir da qual sabemos gerar valores aleatórios e com a propriedade de que
F(x) <= c*g(x), para todo x E X e alguma constante c.

Geramos um elemento X a partir da densidade g e aceitamos o elemento com probabilidade f(x)/cg(X). 
Este método pode ser implementado ao gerar um elemento U distribuido uniformemente em (0,1) e então, aceitamos   se U<= f(x)/cg(X).. 
Se X é rejeitado, um novo candidato é amostrado de g e repetimos o teste de aceitação. 
O processo se repete até que o teste de aceitação seja positivo; o valor aceito é um elemento selecionado de f.
Algoritmo
O algoritmo do método de aceitação-rejeição pode ser apresentado nos passos abaixo.
1.    Simula-se o valor X com densidade g 
2.    Gera-se um número aleatório U ~U(0,1)
3.    Se U<= f(x)/cg(X), aceita-se o valor   e pare. Caso contrário, retorna-se ao passo 1.

---
title: "Questão 3"
author: "Mário/Rodney"
date: "April 6, 2017"
output: pdf_document
---

Questão 3:

No código a seguir, simulamos uma amostra da variável Epanechnikov usando o algoritmo descrito na questão e, em seguida, construimos um histograma das variáveis geradas. 
```{r}
# densidade Epanechnikov
d_epach = function(x) 3*(1 - x^2)/4
# função para gerar variáveis aleatórias com distribuição Epanechnikov
r_epach = function(n){
  v = rep(0,n)
  for(i in 1:n){
    u1 = runif(1,-1,1); u2 = runif(1,-1,1); u3 = runif(1,-1,1);
    if((abs(u3)>abs(u2))&&(abs(u3)>abs(u1))){
      v[i] = u2
    }else{
      v[i] = u3
    }
  }
  return(v)
}

# histograma de uma amostra da Epanechnikov e a densidade verdadeira
hist(r_epach(100000),prob=TRUE,main="Histograma - núcleo de Epanechnikov",
     ylim=c(0,1),ylab="Densidade",xlab="")
curve(d_epach, xlim=c(-1,1),add=TRUE,col=2,lwd=2)
```

Comparando o histograma com a densidade Epanechnikov, vemos que os valores simulados estão bastante próximos da densidade teórica.

Nessa parte vamos provar que o algoritmo de fato gera valores da densidade Epanechnikov, primeiro utilizamos integrais para encontrar a função de distribuição desejada e verificamos que o algoritmo é adequado. Depois resolvemos de outro método, utilizando estatística de ordem para facilitar a resolução . 

1º Método

Sabemos que $U_i \sim U(-1,1)$, $i\in\{1,2,3\}$, daí a função de distribuição de $U_i$ é 
$$
F_U(u) = \frac{u+1}{2},
$$
então, para $Y_i = |U_i|$ temos que
$$
F_{Y_i}(y) = P(|U_i| \leq y) = P(-y \leq U_i \leq y) = F_{U_i}(y) - F_{U_i}(-y) = \left(\frac{y+1}{2}\right) - \left(\frac{-y+1}{2}\right) = y,
$$
ou seja, $Y_i \sim U(0,1)$, $i\in\{1,2,3\}$.

Sendo $X$ a variável aleatória gerada de acordo com o algoritmo descrito na questão, temos que
$$
X = \left\{\begin{array}{cc}
U_2 & \textrm{se } |U_3|>max\{|U_1|,|U_2|\}\\
U_3 & \textrm{se } |U_3|\leq max\{|U_1|,|U_2|\}\\
\end{array}\right.,
$$
e como $U_2$ e $U_3$ são simétricas em torno de zero, pelo algoritmo temos que $X$ também o será. Logo, $P(X<0) = 1/2$. Considerando então $0<x<1$, temos que
\begin{align*}
P(|X|\leq x) &= P(|U_3|>max\{|U_1|,|U_2|\},|U_2|\leq x) + P(|U_3| \leq max\{|U_1|,|U_2|\},|U_3|\leq x)\\
&= P(Y_3>max\{Y_1,Y_2\},Y_2\leq x) + P(Y_3 \leq max\{Y_1,Y_2\},Y_3\leq x).
\end{align*}

Sabemos que a densidade de $Y_i$ é $f_{Y_i}(y) = 1$ para $0<y<1$. Assim, calculando a primeira probabilidade temos que
\begin{align*}
P(Y_3>max\{Y_1,Y_2\},Y_2\leq x) &= P(Y_1\leq Y_2 \leq Y_3, Y_2\leq x) + P(Y_2\leq Y_2 \leq Y_3, Y_2\leq x)\\\
&= \int_{0}^{x}\int_{0}^{y_2}\int_{y_2}^{1}dy_3dy_1dy_2 + \int_{0}^{x}\int_{y_2}^{1}\int_{y_1}^{1}dy_3dy_1dy_2\\
&= \int_{0}^{x}\int_{0}^{y_2}(1-y_2)dy_1dy_2 + \int_{0}^{x}\int_{y_2}^{1}(1-y_1)dy_1dy_2\\
&= \int_{0}^{x}(1-y_2)y_2dy_1dy_2 + \int_{0}^{x}\left[\left.(y_1-\frac{y_1^2}{2})\right|_{y_2}^{1}\right]dy_2\\
&= \left.\left(\frac{y_2^2}{2}-\frac{y_2^3}{3}\right)\right|_0^x + \int_{0}^{x}\left[1 - \frac{1}{2} - y_2 + \frac{y_2^2}{2} \right]dy_2\\
&= \frac{x^2}{2}-\frac{x^3}{3} + \left.\left[\frac{y_2}{2} - \frac{y_2^2}{2} + \frac{y_2^3}{6} \right]\right|_0^x\\
&= \frac{x^2}{2}-\frac{x^3}{3} + \frac{x}{2}-\frac{x^2}{2} + \frac{x^3}{6} = \frac{x}{2} - \frac{x^3}{6}\\
\end{align*}

Na segunda probabilidade, temos que
\begin{align*}
P(Y_3 \leq max\{Y_1,Y_2\},Y_3\leq x) &= P(Y_3\leq Y_2 \leq Y_1, Y_3\leq x) + P(Y_2\leq Y_3 \leq Y_1, Y_3\leq x) \\
&+ P(Y_3\leq Y_1 \leq Y_2, Y_3\leq x) + P(Y_1\leq Y_3 \leq Y_2, Y_3\leq x)\\
&= 2[P(Y_3\leq Y_2 \leq Y_1, Y_3\leq x) + P(Y_2\leq Y_3 \leq Y_1, Y_3\leq x)],
\end{align*}
onde na primeira igualdade listamos as possíveis formas que o evento $[Y_3>max\{Y_1,Y_2\},Y_3\leq x]$ pode ocorrer e na segunda igualdade usamos o fato de $Y_1$ e $Y_2$ serem identicamente distribuídas. Daí
\begin{align*}
P(Y_3 \leq max\{Y_1,Y_2\},Y_3\leq x) &= 2\left[ \int_{0}^{x}\int_{y_3}^{1}\int_{y_2}^{1}dy_1dy_2dy_3 + \int_{0}^{x}\int_{0}^{y_3}\int_{y_3}^{1}dy_1dy_2dy_3 \right]\\
&= 2\left[ \int_{0}^{x}\int_{y_3}^{1}(1-y_2)dy_2dy_3 + \int_{0}^{x}\int_{0}^{y_3}(1-y_3)dy_2dy_3 \right]\\
&= 2\left[ \int_{0}^{x}\left[\left.(y_2-\frac{y_2^2}{2})\right|_{y_3}^{1}\right]dy_3 + \int_{0}^{x}(1-y_3)y_3dy_3 \right]\\
&= 2\left[ \int_{0}^{x}\left[\frac{1}{2} - y_3 + \frac{y_3^2}{2}\right]dy_3 + \left.\left(\frac{y_3^2}{2}-\frac{y_3^3}{3}\right)\right|_0^x \right]\\
&= 2\left[ \left.\left[\frac{y_3}{2} - \frac{y_3^2}{2} + \frac{y_3^3}{6} \right]\right|_0^x + \frac{x^2}{2}-\frac{x^3}{3} \right]\\
&= 2\left[ \frac{x}{2} - \frac{x^2}{2} + \frac{x^3}{6} + \frac{x^2}{2}-\frac{x^3}{3} \right] = x - \frac{x^3}{3}\\
\end{align*}

Portanto,
$$
P(|X|\leq x) = \frac{x}{2} - \frac{x^3}{6} + x - \frac{x^3}{3} = \frac{3x}{2} - \frac{3x^3}{6} = \frac{3x - x^3}{2},
$$
e pela simetria de $X$, temos que 
$$
P(X\leq x) = P(X\leq 0) + P(0<X\leq x) = \frac{1}{2} + \frac{P(|X|\leq x)}{2} = \frac{1}{2} + \frac{3x - x^3}{4},
$$
onde $0<x<1$. Novamente usando o fato da distribuição de $X$ ser simétrica, temos para $0<x<1$ que
$$
F_X(-x) = 1 - F_X(x) = 1 - \left[ \frac{1}{2} + \frac{3x - x^3}{4} \right] 
= \frac{1}{2} - \frac{(3x - x^3)}{4} 
= \frac{1}{2} + \frac{3(-x) - (-x)^3}{4},
$$
ou seja, a função de distribuição de $X$ é $F_X(x) = 1/2 + (3x - x^3)/4$, para $x\in[-1,1]$, e derivando $F_X(x)$ em relação a $x$ obtemos a função densidade de $X$, que é
$$
f_X(x) = \frac{3(1-x^2)}{4}, \quad -1\leq x \leq 1,
$$
assim, vemos que $X$ tem distribuição Epanechnikov, e o método de geração está correto.

2º Método

Note que o algoritmo proposto pode ser encarado como uma mistura de distribuições das estatísticas de ordem 1 e 2 para três uniformes com parametrização $(0,1)$.

Portanto, é razoável afirmar que a distribuição desejada pode ser obtida da seguinte forma:

\begin{equation}\label{eq:estordem}
f^{\ast}(u)=\frac{1}{2}f_{(1)}(u)+\frac{1}{2}f_{(2)}(u).
\end{equation}
Note que está é uma afirmação, que será provada verdadeira caso a distribuição obtida seja, de fato, a que buscamos

Sabemos que a distribuição genérica de uma estatística de ordem qualquer é dada da seguinte maneira

$$
f_{(k)}(x) = \frac{n!}{(k-1)!(n-k)!} \left[F_{X}(x)\right]^{k-1} \left[1-F_{X}(x)\right]^{n-k}f_{X}(x)
$$
Adaptando para o nosso caso temos que:

$$
f_{(1)}(u)=3(1-u)^{2}
$$
e

$$
f_{(2)}(u)=3u(1-u),
$$
isso porque para uma distribuição uniforme (0,1),

$$
F_{X}=\frac{x-a}{b-a}=x
$$
e
$$
f_{X}=\frac{1}{b-a}=1
$$

Substituindo $f_{(1)}$ e $f_{(2)}$ na equação \eqref{eq:estordem} temos que:

\begin{equation}\label{eq:densepac}
f^{\ast}(u)=\frac{3}{2}(1-u)^{2} + \frac{3}{2}u(1-u) = \frac{3}{2}\left(1-u^2\right), u<1
\end{equation}

Observe que $u$ na equação acima está definida apenas para $u<1$, mas pela simetria da distribuição podemos dividir a equação \eqref{eq:densepac} por 2 para obter a função de distribuição no domínio desejado, que é $|u|<1$.

$$
f^{\ast}(u)=\frac{\frac{3}{2}(1-u)^{2} + \frac{3}{2}u(1-u)}{2} = \frac{3}{4}\left(1-u^2\right), |u|< 1
$$
Questão 10:

A questão pede que estimemos a esperança de $X^2$ de uma distribuição normal padrão definida no intervalo $[1,\infty)$ pelo método da amostragem por importância.
A esperança a ser estimada é descrita a seguir:

$$
E(X^2) = \int_{1}^{\infty} \frac{{x^2}}{\sqrt{2\pi}}exp \left( \frac{-x^2}{2} \right) 
$$
Uma distribuição interessante para ser utilizada é a distribuição normal padrão truncada em 1, porque possui o mesmo suporte que a densidade que temos $[0,\infty)$ e, além disso, a razão entre ambas gera uma expressão estável. A estabilidade se dá pela semelhança entre a distribuição normal que a questão oferece e a distribuição normal truncada. 

A razão referida anteriormente pode ser definida, com alguma simplificação de notação, da seguinte maneira: 

$$
R = \frac{g(x)}{f(x)},
$$
onde $g(x)$ denota a distribuição original, no caso a distribuição normal padrão pré multiplicada por $x^2$ e $f(X)$ a função de importância. É importante observar que a variância do estimador depende de $R$, logo é aconselhável obter razões $R$ mais estáveis.

A implementação do algoritmo de importância segue abaixo:

```{r}
MCNormTruncX2 <- function(n,lower=1,upper=Inf,media=0,dp=1){
# verificando se o pacote truncnorm precisa ser instalado
if("truncnorm" %in% rownames(installed.packages())==FALSE)
{install.packages("truncnorm");library(truncnorm)}
  else library(truncnorm)
  
rtn      <- rtruncnorm(n=n,a=lower,b=upper,mean=media,sd=dp)
int1     <- ((rtn^2)*dnorm(x=rtn,mean=media,sd=dp))/dtruncnorm(x=rtn,
        a=lower,b=upper,mean=media,sd=dp)
impMC1   <- mean(int1)
varinf1  <- var(int1)/n

result   <- list(thetahat = impMC1,
                 varhat   = varinf1)
return(result)
}
cbind(rbind(MCNormTruncX2(n=100),MCNormTruncX2(n=1e4),MCNormTruncX2(n=1e6)),c(100,1e4,1e6))
```

Note que os valores de truncagem estão pré definidos, mas nada impede que os valores de $lower$ e $upper$ sejam substituidos. O mesmo ocorre com os valores da média e do desvio-padrão. Note também que os resultados indicam que o estimador é consistente, pois à medida que se eleva $n$, a variância do estimador reduz considerávelmente.


